臺中高等行政法院判決　　　　　　　　　　　　　　　九十年度訴字第一五八一號
　　　　　　　　　　　　　　　.
　原　　　告　甲○○
　訴訟代理人　廖文權會計師
　被　　　告　財政部台灣省中區國稅局
　代　表　人　乙○○（局長）
　訴訟代理人　丙○○
右當事人間因綜合所得稅事件，原告不服財政部中華民國九十年九月二十七日台財訴
字第０九０一三五五五五二號訴願決定，提起行政訴訟。本院判決如左︰
　　主  文
原告之訴駁回。
訴訟費用由原告負擔。
　　事  實
一、事實概要：
　　原告民國（下同）八十三年度綜合所得稅結算申報，列報全年綜合所得總額為新
　　台幣（下同）一百六十一萬四千七百六十二元，案經被告調查發現原告於八十二
　　年及八十三年間因出售土地而有巨額款項，惟原告為分散利息所得，規避累進稅
　　率，乃將部分資金以其子女名義存入銀行，經被告審理違章成立，除就利用子女
　　江耀華、江耀焜及江美玉三人名義分散之利息所得二百零一萬四千六百四十八元
　　，並查得漏報配偶取自台中市第五信用合作社之利息所得一千一百八十八元，併
　　課綜合所得稅，核定全年所得總額為三百六十三萬零五百九十八元。被告除補徵
　　稅額二十四萬三千六百十元外，並以原告違反所得稅法第七十一條第一項規定，
　　按所漏稅額五十四萬九千一百零九元，就漏報利息所得及分散所得部分，分別處
　　以０．二倍及０．五倍罰鍰共計二十七萬四千四百元。原告不服，就原核定之利
　　息所得及罰鍰部分，申請復查，結果未獲變更，提起訴願，亦遭決定駁回，遂提
　　起行政訴訟。
二、兩造聲明：
    (一)原告聲明求為判決：訴願決定及原處分均撤銷。
    (二)被告聲明求為判決：駁回原告之訴。
三、兩造陳述：
    (一)原告主張：
　　　1.原告為世代務農之殷實農民，因都市計劃將農地變更為建地後出售而獲些許
　　　　現金，原告委由子女代為辦理銀行開戶事宜，然開戶須本人辦理，故戶名為
　　　　原告之子女，但其資金之運用仍屬原告。是依現今所得稅法之規定，其利息
　　　　所得扣繳憑單非原告之名字，原告如何申報？又原告怕有逃漏稅之嫌，故皆
　　　　由利息所得扣繳憑單所載之所得人申報，則何來逃漏稅之情事？
　　　2.本件係因原告八十一、八十二、八十三及八十五年度贈與稅案件所牽連產生
　　　　，惟按行政院台八十三訴字三二九三二號再訴願決定及行政院台八十三訴字
　　　　第一０三八六號號再訴願決定皆明示，經發現應課之稅捐，如其事實已在行
　　　　政救濟裁量範圍內，不得再另發單補徵，而本案係贈與稅案件所牽連出之利
　　　　息所得，就未確定之稅款自不得再另發單補徵。
      3.被告核定原告利息所得之詳情，原告無法得知，是否與贈與稅有重覆核課應
　      該詳查。
    (二)被告答辯：
      1.利息所得部分：
      　(1)本件原告於八十二及八十三年間出售台中市○○區○○段一八八０之七及
　　　　　一八八０之八地號土地及房屋，陸續得款一億餘元，為規避稅負乃將部分
　　　　　資金利用其子女江耀華、江耀焜及江美玉等人名義存款，經被告取具支票
　　　　　、存款憑條、取款憑條、定期存款存單及談話筆錄附卷佐證，遂就八十三
　　　　　年度其利用子女名義分散之利息所得二百零一萬四千六百四十八元及查得
　　　　　漏報其配偶取自台中市第五信用合作社利息所得一千一百八十八元，併課
　　　　　原告八十三年度綜合所得稅。
        (2)本案被告於個案調查時，原告及其子女均坦承係原告為其子女在金融機構
          開戶，目的為分散利息所得，資金之運用仍歸原告，是原告利用子女等三
          人名義分散利息所得，至臻明確。另本案原查於查核時，以原告利用其子
          女名義存款至調查基準日（八十五年十月二十二日）止，尚未解約轉出者
          ，始以贈與論，並通報課徵贈與稅；至其餘款項經存入後，到期解約轉出
          者，則按該段期間所孳生之利息，通報歸戶核定原告分散利息所得，是二
          稅之歸課係屬二事，並無衝突。
　　　2.罰鍰部分：本件原告八十三年度綜合所得稅結算申報，案經被告查核以其利
        用其子女江耀華等三人名義存款分散利息所得計二百零一萬四千六百四十八
        元及漏報其配偶取自台中市第五信用合作社利息所得一千一百八十八元，合
        計漏報利息所得二百零一萬五千八百三十六元，短漏報所得稅額計五十四萬
        九千一百零九元，違反所得稅法第七十一條第一項規定，違章事實明確，被
        告遂就分散利息所得及漏報利息所得部分，分別處以０．五倍及０．二倍罰
        鍰計二十七萬四千四百元，亦無違誤。
　　理  由
一、按「凡有中華民國來源所得之個人，應就其中華民國來源之所得，依本法規定課
    徵綜合所得稅。」、「個人之綜合所得總額，以其全年左列各類所得合併計算之
    ：：：第四類：利息所得：凡公債、公司債、金融債券、各種短期票券、存款及
    其他貸出款項利息之所得：：：」、「納稅義務人已依本法規定辦理結算申報，
    但對依本法規定應申報課稅之所得額有漏報或短報情事者，處以所漏稅額兩倍以
    下之罰鍰。」分別為所得稅法第二條第一項、第十四條第一項第四類、第一百十
    條第一項所明定。
二、本件被告以原告於八十二及八十三年間出售台中市○○區○○段一八八○－七及
    一八八○－八地號土地及房屋，陸續得款一億餘元，為節省稅負乃將部分資金利
    用其子女江耀華、江耀焜及江美玉三人名義存款，乃就八十三年度利用子女名義
    分散之利息所得二百零一萬四千六百四十八元及查得漏報配偶取自台中市第五信
    用合作社利息所得一千一百八十八元，併課原告八十三年度綜合所得稅。原告不
    服，循序提起行政訴訟，並為前述之主張。經查：
  (一)江耀華、江耀焜、江美玉在台中市第五信用合作社及台中區中小企業銀行之存款
    ，均係原告所開戶，並為其所運用，子女無動用之權，目的係為分散利息所得等
    情，業據原告於被告調查時供承不諱，有原告之談話筆錄附原處分卷可稽。而八
    十三年度原告分散之利息所得分別為江耀華七十三萬九千零十三元、江耀焜五十
    八萬三千六百五十六元、江美玉六十九萬一千九百七十九元，合計其為二百零一
    萬四千六百四十八元，原告漏報其配偶江李敬之利息所得為一千一百八十八元，
    此有被告之爰分散利息計算表一紙及個案調查後檔案更正書四紙及台中市第五信
    用合作社出具之扣繳憑單一紙附原處分卷足憑。
  (二)按凡有中華民國來源所得之個人，應就其中華民國來源之所得課徵綜合所得稅已
    如前述，原告以江耀華、江耀焜、江美玉名義存款之利息既屬原告之所得，原告
    即有依所得稅法第七十一條填具結算申報書之義務。而申報所得，並非以取具扣
    繳憑單為必要，例如出租房屋於個人之租賃所得，即無法取具扣繳憑單，原告自
    不得執無其名義之扣繳憑單，而為本件違章免責之主張。
  (三)本件被告於查核時，以原告利用其子女名義存款至調查基準日（八十五年十月二
    十二日）止，尚未解約轉出者，始以贈與論，通報課徵贈與稅；至其餘款項經存
    入後，到期解約轉出者，則按該段期間所孳生之利息，通報歸戶核定原告分散利
    息所得，此有本件之審查報告及另案贈與稅之訴願書在卷足證，是二稅之歸課係
    屬二事，並無衝突之虞，原告主張不得就本件發單補徵亦無足採。
三、綜上所述，原處分就原告分散利息所得及漏報利息所得部分予以發單補徵並處以
    罰鍰，經核並無不合。訴願決定予以維持亦無違誤。原告聲明求為撤銷，為無理
    由，應予駁回。
據上論結，本件原告之訴為無理由，爰依行政訴訟法第一百九十五條第一項後段、第
九十八條第三項前段，判決如主文。
中　　華　　民　　國　　九十一　　　年　　　三　　　　月　　　十二　　　日
                 臺 中 高 等 行 政 法 院   第 二 庭
                                審 判 長 法      官　沈　水　元
                                         法      官　林　秋　華
                                         法      官　王　德　麟
右正本證明與原本無異。
如不服本判決，應於判決送達後二十日內向本院提出上訴書狀，其未表明上訴理由者
，應於提起上訴後二十日內向本院提出上訴理由書（須依對造人數附具繕本）；如於
本判決宣示或公告後送達前提起上訴者，應於判決送達後二十日內補提上訴理由書（
須附繕本）。未表明上訴理由者，逕以裁定駁回。
提起上訴應預繳送達用雙掛號郵票拾份（每份三十四元)。
中　　華　　民　　國　　九十一　　　年　　　三　　　　月　　　十三　　　日
　　　　　　　　　　　　　　　　　　　　 法院書記官　邱  吉  雄
